【裁判字號】    89,台上,2703
【裁判日期】    890518
【裁判案由】    業務過失致人於死
【裁判全文】
最高法院刑事判決                              八十九年度台上字第二七○三號
    上  訴  人  甲○○
右上訴人因業務過失致人於死案件，不服台灣高等法院台中分院中華民國八十七年四
月二十三日第二審判決（八十六年度交上訴字第二六五五號，起訴案號：台灣彰化地
方法院檢察署八十六年度偵字第三四九六、三五○六號），提起上訴，本院判決如左
：
    主  文
原判決撤銷，發回台灣高等法院台中分院。
    理  由
本件原判決認定上訴人甲○○以室內裝璜為業，平日駕駛自用小貨車載運器材從事裝
璜工程，駕駛為其附隨之業務，其於民國八十五年十月十七日十二時四十五分左右，
駕駛ＥＲ－三七四二號自用小貨車，於時速不得超過四十公里之市區道路，沿彰化縣
彰化市○○路由北往南之方向行駛，途經彰化市○○路○段五四一號前，應注意汽車
行駛時，駕駛人應注意車前狀況，並隨時採取必要之安全措施，及注意該路段之行車
速度不得超過時速四十公里，而依當時情形，並無不能注意之情事，竟疏未注意車前
狀況，復以四、五十公里之時速超速行駛，適被害人陳夢覺騎乘腳踏車同向行駛在前
，因欲穿越道路，亦疏未注意停讓直行汽車先行，即貿然左轉，致上訴人避煞不及，
而撞上被害人腳踏車之後車輪，使被害人人車倒地，因此受頭部外傷、右眼瘀腫擦挫
傷、腦挫傷、蜘蛛膜下出血、腦室內出血、硬膜下出血、右肘部與下踝部擦挫傷。上
訴人於肇事後，迅即將被害人送醫，並在其犯罪尚未為有偵查犯罪權之公務員發覺前
，主動向警自首；被害人於被撞受傷後即呈半植物人之狀態，並因車禍腦挫傷後期影
響，於八十六年四月二十五日六時四十五分許，在彰化市仁愛安養院死亡等情。因而
撤銷第一審判決，改判論處上訴人從事業務之人，因業務上之過失，致人於死罪刑，
固非無見。
惟查(一)、刑事訴訟法第三百七十一條規定於第二審被告經合法傳喚無正當理由不到庭
者，得不待其陳述逕行判決。是被告之不到庭得逕行審判者，自係以經依法傳喚為前
提。又對於到場之被告，必經面告以下次應到之日、時、處所及如不到場得命拘提，
並記明筆錄，始與已送達傳票有同一之效力，此觀諸刑事訴訟法第七十二條前段之規
定甚明。卷查原審八十七年三月二十六日上午十時四十分之審判筆錄係記載：「諭本
案改本年四月九日上午九時三十分在本法庭辯論，被告及辯護人自行到庭。」等字樣
，並無如不到場得命拘提之記載（原審卷第三十八頁），不能謂上訴人即被告已受合
法之傳喚。是原審於八十七年四月九日上午九時三十分開庭審判，上訴人屆期未到庭
，非經有合法之傳喚至明。原審不待其到庭逕行判決，自非適法。(二)、科刑判決所認
定之事實，與所採之證據，不相適合，即屬證據上理由矛盾，其判決當然為違背法令
。原判決依憑上訴人之供述及卷附之道路交通事故調查報告表等相關證據，認定上訴
人應注意肇事路段之行車速度不得超過時速四十公里，依當時情形，並無不能注意之
情形，竟疏未注意，復以四、五十公里之時速超速行駛，致肇事等情。然查依卷附之
道路交通事故調查報告表之記載，肇事路段之速限為時速七十公里（相字第三五六號
卷第七頁）；上訴人於偵查中供稱：「（你當時車速多少）約有四、五十公里。」（
偵字第三五○六號卷第十三頁背面），如果均無訛，則肇事路段之行車速限是否為時
速四十公里﹖上訴人當時之車速是否有超速，即非全無疑義而待釐清。乃原審對此未
詳加調查說明，遽為上述之認定，難謂無證據上之理由矛盾。上訴意旨指摘原判決不
當，尚非無理由，應認有撤銷發回更審之原因。
據上論結，應依刑事訴訟法第三百九十七條、第四百零一條，判決如主文。
中      華      民      國    八十九    年      五      月     十八     日
                              最高法院刑事第五庭
                                  審判長法官  董  明  霈
                                        法官  丁  錦  清
                                        法官  林  茂  雄
                                        法官  王  居  財
                                        法官  張  祺  祥
      右正本證明與原本無異
                                              書  記  官
中      華      民      國    八十九    年      五      月    二十三    日


司法院資訊處製作；財團法人民間司法改革基金會備份。
